臺灣新北地方法院刑事判決
111年度原訴字第43號
公  訴  人  臺灣新北地方檢察署檢察官
被      告  陳敏傑


                    （現於法務部○○○○○○○○執行強制戒治中）
選任辯護人  葉子瑋律師                    
上列被告因違反槍砲彈藥刀械管制案件，經檢察官提起公訴（ 1
11年度偵字第3號、111年度偵字第8310號），本院判決如下：
    主  文
陳敏傑犯非法持有空氣槍罪，處有期徒刑壹年陸月，併科罰金新
臺幣壹萬元，罰金如易服勞役，以新臺幣壹仟元折算壹日；又犯
非法持有刀械罪，處有期徒刑貳月，如易科罰金，以新臺幣壹仟
元折算壹日。
扣案之空氣槍壹枝（槍枝管制編號：○○○○○○○○○○號，含高壓氣體
鋼瓶壹罐）、武士刀壹把均沒收。
    事  實
一、陳敏傑明知可發射金屬具有殺傷力之空氣槍屬槍砲彈藥刀械
    管制條例第4條第1項所列之管制物品；且知悉武士刀亦為槍
    砲彈藥刀械管制條例所定之管制物品，非經中央主管機關之
    許可，均不得非法持有，竟仍為下列犯行：
　㈠基於持有具殺傷害力空氣槍之犯意，於民國110年9月8日前之
    間某日時許，自真實姓名年籍不詳之成年人處，取得以外接
    小型高壓氣體鋼瓶內之二氧化碳為發射動力，適合填裝直徑
    約6mm金屬彈丸，具有殺傷力之氣體動力式槍枝即空氣槍1枝
    （槍枝管制編號：0000000000號，下稱系爭空氣槍）、供作
    發射動力之高壓氣體鋼瓶1罐，即自斯時起未經許可而持有
    系爭空氣槍。嗣陳敏傑於110年9月9日，駕駛車牌號碼00-00
    00號自用小客車，在新北市樹林區中山路3段與新興街口為
    警所盤查而查獲，並扣得系爭空氣槍1枝（含供作發射動力
    之二氧化碳氣瓶1罐），始知上情。
　㈡基於未經許可持有刀械之犯意，於不詳時間，自真實姓名年
    籍不詳之成年友人處取得武士刀1把（刀刃長約67公分，刀
    柄長約24.5公分，單面開鋒）而持有之。嗣陳敏傑因另涉犯
    搶奪、毒品等案件，經本院以及臺灣新北地方檢察署分別發
    布通緝（本院通緝案號為110年度新北院賢刑諒科緝字第908
    號；臺灣新北地方檢察署通緝案號為110年度新北檢錫偵速
    緝字第10號），經警於111年1月23日為警查獲，並在其所駕
    駛之車牌號碼000-0000號自用小客車內，扣得上開武士刀1
    把，因而悉上情。　
二、案經新北市政府警察局樹林分局、林口分局分別報告臺灣新
    北地方檢察署檢察官偵查起訴。　　
    理  由
壹、程序部分
一、按被告以外之人於審判外之言詞或書面陳述，除法律有規定
    者外，不得作為證據；又被告以外之人於審判外之陳述，雖
    不符合同法第159 條之1 至第159 條之4 之規定，但經當事
    人於審判程序同意作為證據，法院審酌該言詞陳述或書面陳
    述作成時之情況，認為適當者，亦得為證據；又當事人、代
    理人或辯護人於法院調查證據時，知有第159 條第1 項不得
    為證據之情形，而未於言詞辯論終結前聲明異議者，視為有
    前項之同意，刑事訴訟法第159 條第1 項及第159 條之5 分
    別定有明文。此係基於證據資料愈豐富，愈有助於真實發現
    之理念，酌採當事人進行主義之證據處分權原則，並強化言
    詞辯論主義，透過當事人等到庭所為之法庭活動，在使訴訟
    程序順暢進行之要求下，承認傳聞證據於一定條件內，得具
    證據適格。其中第2 項之「擬制同意」，因與同條第1 項之
    明示同意有別，實務上常見當事人等係以「無異議」或「沒
    有意見」表示之，斯時倘該證據資料之性質，已經辯護人閱
    卷而知悉，或自起訴書、第一審判決書之記載而了解，或偵
    查、審判中經檢察官、審判長、受命法官、受託法官告知，
    或被告逕為認罪答辯或有類似之作為、情況，即可認該相關
    人員於調查證據時，知情而合於擬制同意之要件（最高法院
    105 年度台上字第2801號、99年度台上字第4817號判決參照
    ）。本判決下列認定事實所引用之卷證所有證據（供述、文
    書及物證等），均經依法踐行調查證據程序，檢察官、被告
    陳敏傑及其辯護人均未主張排除前開證據能力（見本院111
    年度原訴字第43號卷，下稱本院卷，第77至81頁），且迄於
    本院言詞辯論終結前均未表示異議，本院審酌前開證據資料
    製作時之情況，尚無違法不當及證明力明顯過低之瑕疵，其
    書證部分亦無刑事訴訟法第159 條之4 之顯有不可信之情況
    與不得作為證據之情形，且均與本案具關連性，認以之作為
    證據應屬適當，故揆諸上開規定，認上揭證據資料均有證據
    能力。
二、至其餘憑以認定被告犯罪事實之本判決下列所引各項非供述
    證據，查無違反法定程序取得之情，依同法第158 條之4 規
    定反面解釋，亦均有證據能力。
貳、實體部分
一、認定事實所憑之證據及理由
　㈠前揭犯罪事實，業據被告於偵查、本院準備程序及審理時均
    坦承不諱（見本院卷第66頁、第81頁），並有新北市政府警
    察局樹林分局、林口分局之搜索扣押筆錄、扣押物品目錄表
    各2份、扣案物品照片（空氣槍3張、刀械3張）等附卷可稽
    （見臺灣新北地方檢察署111年度偵字第3號，下稱偵3卷，
    第14至18頁；臺灣新北地方檢察署111年度偵字第8310號卷
    ，下稱偵8310卷，第9至11頁、第13至14頁），前揭證據均
    足以作為被告自白之補強，認被告之自白應可採信。
　㈡前述扣案之空氣槍，經新北市政府警察局以檢視法、性能檢
    驗法、動能測試法進行鑑驗，鑑驗結果認係以拋棄式二氧化
    碳高壓氣體鋼瓶內氣體為發射動力之氣體動力，經以金屬彈
    丸測試3次，其中彈丸（直徑5.97mm、重量0.88g）最大發射
    速度為152公尺/秒，計算其動能為10焦耳，換算其單位面積
    動能為36焦耳/平方公分。而依據日本科學警察研究所之研
    究結果，彈丸單位面積動能達20焦耳/平方公分，即足以穿
    入人體皮肉層，內政部警政署刑事警察局對活豬作射擊測試
    結果，彈丸單位面積動能達24焦耳/平方公分，則足以穿入
    豬隻皮肉層等情，有該局110年10月7日出具之新北警鑑字第
    1101917260號鑑驗書1份在卷可憑（見偵3卷第9頁至第13頁
    ），是依新北市政府警察局就系爭空氣槍試射結果，該空氣
    槍之單位面積動能已超過足以穿入人體皮肉層之所需之單位
    面積動能，足認該空氣槍具有殺傷力。
　㈢另扣案之武士刀1把，則經新北市政府警察局檢視之結果（刀
    刃長約67公分，刀柄長約24.5公分，單面開鋒），係槍砲彈
    藥刀械管制條例之列管刀械，有新北市政府警察局刀械鑑驗
    登記表在卷足憑（見偵8310卷第42頁），足認被告武士刀1
    把係槍砲彈藥刀械管制條例所定之管制物品無訛。是被告之
    任意性自白與事實相符，應堪採信。
　㈣本案事證明確，被告犯行洵值認定，應予依法論科。　
二、論罪科刑
　㈠核被告如事實欄一㈠所為，係犯槍砲彈藥刀械管制條例第8 條
    第4 項之未經許可持有空氣槍罪。如事實欄一㈡所為，係犯
    槍砲彈藥刀械管制條例第14條第3項之非法持有刀械罪。
　㈡又槍砲彈藥刀械管制條例所規定之持有行為，其持有之繼續
    ，為行為之繼續，而非狀態之繼續；亦即一經持有該條例所
    規定之槍砲、彈藥或刀械，其犯罪即已成立，但其完結須繼
    續至持有行為終了時為止，是被告在如事實欄一㈠㈡上揭期間
    內持續持有係爭空氣槍以及武士刀，均係屬繼續犯，均應僅
    論以一罪。
　㈢被告所犯上開2罪，其犯意各別、行為互殊，應予分論併罰。
    　
　㈣被告前於108年間因施用毒品案件，經本院以108年度原簡字
    第204號判決判處有期徒刑3月確定，於109年10月16日因縮
    短刑期假釋，所餘期間付保護管束，甫於109年12月26日保
    護管束結束，假釋未經撤銷而視為執行完畢，有其臺灣高等
    法院被告前案紀錄表1 份在卷可按（見本院卷第129至130頁
    ），是被告於受有期徒刑執行完畢後，5年以內故意再犯本
    件有期徒刑以上之罪，固均合於累犯規定，惟參酌司法院釋
    字第775號解釋意旨及最高法院110年度台上大字第5660號裁
    定意旨，檢察官並未具體指出被告有何特別惡性及對刑罰反
    應力薄弱等節，衡酌被告之犯罪情節，尚難僅因其前受有期
    徒刑執行完畢之事實，即遽認被告個人有何對刑罰反應力薄
    弱之特別惡性存在而有加重其刑予以延長矯正其惡性此一特
    別預防之必要，是本件於法定刑範圍內斟酌刑法第57條事項
    量刑，即可充分評價被告之罪責，故均不加重其刑。
　㈤次按犯第1項、第2項或第4項有關空氣槍之罪，其情節輕微者
    ，得減輕其刑，槍砲彈藥刀械管制條例第8條第6項定有明文
    。經查，被告自偵查、審判中均坦承持有具有殺傷力之空氣
    槍1枝，而被告持有之空氣槍，係以填充氣體作為發射動力
    ，其殺傷力及所生危害尚較輕微；且被告自持有系爭空氣槍
    迄本案查獲為止，無證據證明曾攜出使用，且查無證據顯示
    被告持有系爭空氣槍具有從事其他非法行為之意圖，亦無證
    據證明被告曾持該空氣槍犯罪，足見被告持有空氣槍之目的
    單純，對於社會治安之危害程度尚非重大，如科以本罪最輕
    本刑3年以上有期徒刑，仍嫌過重，亦與槍砲彈藥刀械管制
    條例之立法本旨原在防制暴力犯罪、避免槍枝氾濫之意旨有
    違，堪認被告之犯罪情節猶屬輕微，爰依前開規定減輕其刑
    。
　㈥爰審酌具有殺傷力之空氣槍、管制刀械均屬高度危險之物品
    ，經政府嚴加管制，非經主管機關許可，任何人不得擅自持
    有，以維社會大眾安全，被告竟漠視法令禁制，任意持有具
    有殺傷力之空氣槍、管制刀械，對社會治安及人身安全所造
    成之潛在危害非輕，應予責難；惟念其犯後終能坦承全部犯
    行、正視己過，犯後態度尚佳，兼衡被告之素行、智識程度
    、家庭經濟狀況等一切情狀，分別量處如主文第1項所示之
    刑，並就併科罰金、得易科罰金之罪部分諭知易服勞役、易
    科罰金之折算標準，以資懲儆。
三、沒收
　㈠按違禁物，不問屬於犯罪行為人與否，沒收之，刑法第38條
    第1 項定有明文。扣案之係爭空氣槍1 枝，經鑑驗結果為以
    外接高壓氣體鋼瓶內之氣體為發射動力，具殺傷力之氣體動
    力式槍枝；另扣案之武士刀1把，亦屬槍砲彈藥刀械管制條
    例第4條第1項第3款所列之刀械，核屬違禁物，均應依刑法
    第38條第1項規定宣告沒收。
　㈡末按「新法」雖將沒收之定位自「從刑」更迭為具獨立性之
    法律效果，與「主刑」已不具附從性而有不可割裂之關係，
    但亦屬應滿足構成要件所生之法律效果，因之，為表明與犯
    罪事實連結之情形俾彰顯所由來之依據，是就個別沒收（含
    追徵）仍循往例於與之相關犯罪事實所構成之罪名、刑罰後
    併予宣告，亦此指明。　
據上論斷，應依刑事訴訟法第299 條第1 項前段（本案採判決精
簡原則，僅引述程序法條）判決如主文。
本案經檢察官鄭皓文偵查起訴、檢察官陳炎辰到庭執行職務。
中　　華　　民　　國　　111 　年　　7 　　月　　27　　日
                  刑事第五庭   審判長法  官   胡堅勤
                                     法  官   王筱維
                                     法  官   賴昱志
以上正本證明與原本無異。
如不服本判決，應於判決送達後20日內敘明上訴理由，向本院提
出上訴狀( 應附繕本) ，上訴於臺灣高等法院。其未敘述上訴理
由者，應於上訴期間屆滿後20日內向本院補提理由書「切勿逕送
上級法院」。
                                     書記官   傅淑芳
中　　華　　民　　國　　111 　年　　7 　　月　　27　　日
附錄本案所犯法條全文　　
槍砲彈藥刀械管制條例第8條
未經許可，製造、販賣或運輸制式或非制式鋼筆槍、瓦斯槍、麻
醉槍、獵槍、空氣槍或第4條第1項第1款所定其他可發射金屬或
子彈具有殺傷力之各式槍砲者，處無期徒刑或5年以上有期徒刑
，併科新臺幣1千萬元以下罰金。
未經許可，轉讓、出租或出借前項所列槍砲者，處5年以上有期
徒刑，併科新臺幣1千萬元以下罰金。
意圖供自己或他人犯罪之用，而犯前二項之罪者，處無期徒刑或
7年以上有期徒刑，併科新臺幣1千萬元以下罰金。
未經許可，持有、寄藏或意圖販賣而陳列第1項所列槍砲者，處3
年以上10年以下有期徒刑，併科新臺幣7百萬元以下罰金。
第1項至第3項之未遂犯罰之。
犯第1項、第2項或第4項有關空氣槍之罪，其情節輕微者，得減
輕其刑。

槍砲彈藥刀械管制條例第14條
未經許可，製造、販賣或運輸刀械者，處3年以下有期徒刑，併
科新台幣100萬元以下罰金。
意圖供自己或他人犯罪之用，而犯前項之罪者，處6月以上5年以
下有期徒刑，併科新台幣300萬元以下罰金。
未經許可，持有或意圖販賣而陳列刀械者，處1年以下有期徒刑
、拘役或新台幣50萬元以下罰金。
第1項及第2項之未遂犯罰之。